【裁判字號】    97,訴,1991
【裁判日期】    980223
【裁判案由】    妨害自由等
【裁判全文】
臺灣臺北地方法院刑事判決              97年度訴字第1991號
公  訴  人  臺灣臺北地方法院檢察署檢察官
被      告  丙  ○
            辛○○
            乙○○
            庚○○
上列被告因妨害自由等案件，經檢察官提起公訴（96年度偵字第
20877號及97年度偵緝字第1604號），本院判決如下：
    主  文
庚○○共同意圖為自己不法之所有，以恐嚇使人將本人之物交付
，處有期徒刑壹年陸月，減為有期徒刑玖月，
丙○、辛○○、乙○○被訴部分均公訴不受理。
    事  實
一、緣丙○（綽號小四）、辛○○（綽號大頭）與己○○係眷村
    空南二村舊識，丙○於民國（下同）70幾年間、辛○○於89
    年至95年5月間，先後在己○○經營之公司分別從事外務、
    開車及送文件等工作，知悉己○○頗具資力。嗣於95年5月
    間某日，丙○自辛○○處得知己○○處理土地案件獲得鉅額
    報酬，其有協助出力，己○○僅分其新台幣（下同）1百萬
    元之事，乙○○（綽號輪子）再從丙○得知此事，並得悉10
    餘年前，己○○積欠丙○之學長（綽號「小邱」）3百萬元
    債務（以上三人業經臺灣臺北地方法院檢察署96年度偵字第
    4192號提起公訴，丙○、辛○○部分，經臺灣高等法院於97
    年3月13日以96年度上訴字第3489號刑事判決，判處各有期
    徒刑1年4月，均減為有期徒刑8月，目前尚在最高法院審理
    在案；乙○○部分，經本院於97年10月31日以97年度訴緝字
    第62號刑事判決，判處有期徒刑1年6月，目前尚在臺灣高等
    法院審理在案，容後詳述），即夥同國中同學庚○○（綽號
    黑仔）及一名真實姓名年籍均不詳之賴姓成年男子（下稱賴
    桑），竟共同基於意圖為自己不法之所有及剝奪他人行動自
    由之概括犯意聯絡，議由庚○○與賴桑出面向己○○催討積
    欠「小邱」之債款，於95年6月6日晚間某時許，前往臺北市
    大安區○○街244號1樓己○○之辦公處所附近公園埋伏，至
    11時50分許，見己○○打開辦公室鐵捲門欲開車返家之際，
    庚○○及賴桑即低身進入己○○辦公室內，賴桑則持不明硬
    物抵住己○○腹部，庚○○並取走己○○所交出之鐵捲門遙
    控器，將鐵捲門拉下後，要求己○○拿出汽車鑰匙等非法方
    法，使己○○無法離去該處所而剝奪其行動自由，並以追討
    己○○在10餘年前積欠綽號「小邱」之人辦理貸款事件所受
    損失為由，要求己○○與渠等討論債務事宜，己○○並與庚○○、賴桑於辦公室內進行討論，於討論過程中賴桑並稱：
    「我們跟你很久了，你有沒有錢我們都知道…不要裝傻，忍
    耐是有限度的。」等加害生命、身體之事恐嚇己○○，使己○○因心生畏懼，遂將置於辦公室後方之內裝有120萬元現
    金紙袋交予庚○○與賴桑，後因庚○○及賴桑表示金額不足
    ，於討價還價後，逼令己○○簽下本票4張（分別為面額1百
    萬元2張、80萬元1張、50萬元1張，現金及本票票款共計450
    萬元），約定渠等將於95年6月15日及23日至同處所提示本
    票，囑咐屆時己○○應交付現金，並於檢視己○○身分證查
    核身份及取得己○○聯絡電話後，始行離去，二人共同以上
    述恐嚇、私行拘禁之非法方法剝奪己○○之行動自由達2 個
    多小時。其後乙○○、庚○○及賴桑遂多次以電話聯絡己○○交付本票面額之現金，惟均因己○○報警至現場埋伏，為
    渠等發現有異，故未依約取得票載所示金額。嗣丙○於95
    年6月7日，經乙○○告知而知悉上情，辛○○亦於95年8月
    間，經己○○撥打電話要求交還本票而知悉上情，丙○、辛○○二人圖分取本票面額之現金，與乙○○、庚○○、賴桑
    接續基於共同意圖為自己不法所有之犯意聯絡與行為分擔，
    先由庚○○、乙○○、賴桑多次撥打己○○之母戊○○○家
    中電話，並對接聽電話之戊○○○及其孫女（即己○○之外
    甥女）丁○○恫嚇稱「叫己○○快付錢，要是不付錢被我們
    押到，就會死的很難看，也會對你家不利，給你們好看」等
    語，使戊○○○、丁○○均心生畏懼，併將上情告知己○○
    使其亦心生畏懼致生危害於安全；而庚○○、乙○○及賴桑
    復接續上開恐嚇取財犯意，多次以行動電話聯絡己○○，要
    求交付前開本票所示金額之現金，並對己○○恐嚇稱「快點
    還錢，否則要把你埋掉，不付錢被押到」等加害己○○生命
    、身體之言語恐嚇己○○，是己○○心生畏懼，後因己○○
    要求在辦公室付款，而為乙○○、庚○○所拒而未果。後丙○於96年1月13日、同年2月3日至15日間，分別以辛○○或
    其自己之行動電話致電或傳簡訊予己○○之方式，要求與己○○處理本票之事，己○○不堪其擾遂連絡大安分局員警處
    理，經員警指示，由己○○與丙○連絡，並要求丙○至己○○辦公室取現金，丙○遂與辛○○一同於96年2月15日下午5
    時許，至己○○上開辦公室外，由丙○將本票2張（面額分
    別為100萬元、80萬元）置放在紅包袋內（封面書寫「許老
    大：新年好、一切如意，小邱」），進辦公室交予己○○，
    己○○則將預先提領之現金180萬元交予丙○，員警隨即逮
    捕丙○，並在丙○導引下逮捕在門外附近等候之辛○○，而
    查知上情，並循線查獲乙○○及庚○○。
二、案經己○○、戊○○○、丁○○訴由臺北市政府警察局大安
    分局報請臺灣臺北地方法院檢察署檢察官偵查起訴。
    理  由
壹、程序部分：
一、被告於警、偵訊之供述，非出於強暴、脅迫、利誘、詐欺、
    疲勞訊問、違法羈押或其他不正方法取得，依刑事訴訟法第
    156條第1項、第158條之2得採為證據。
二、證人己○○、戊○○○、丁○○於本院具結之證據，與其分
    別於警、偵訊（具結）之供述大致相符，渠等所供自得採為
    證據。
三、按被告以外之人於審判外之陳述，雖不符前4條之規定，而
    經當事人於審判程序同意做為證據，法院審酌該言詞陳述或
    書面陳述作成時之情況，認為適當者，亦得為證據。當事人
    、代理人或辯護人於法院調查證據時，知有第159條第1項不
    得為證據之情形，而未於言詞辯論終結前聲明異議者，視為
    有前項之同意，為刑事訴訟法第159條之5所明定。證人己○○、戊○○○、丁○○分別於警、偵訊之供、證述，被告於
    審判期日均表示無意見，證人己○○於警訊之供述本院認為
    適當，依上述規定，得為證據；上開人等於偵查中具結證述
    ，核無顯不可信知其況，依同法第159條之1第2項得為證據
    。
四、偵查犯罪機關依法定程序監聽之錄音，如已依法踐行調查證
    據程序，非不可採為認定犯罪事實之基礎，此觀刑事訴訟法
    第165條之1第2項規定即明（最高法院93年度台上字第6510
    號判決參照）。查臺北市政府警察局大安分局偵辦恐嚇取財
    案件，對被告辛○○持用之0000000、0000000號行動電話門
    號、被告乙○○持用之0000000000號行動電話門號，向臺灣
    臺北地方法院檢察署檢察官聲請核發通訊監察書，有臺灣臺
    北地方法院檢察署95年甲○大閏聲監（續）字第001387號、
    96年甲○大閏聲監（續）字第000110號通訊監察書在卷足稽
    。大安分局對前揭行動電話門號執行通訊監察，報請臺灣臺
    北地方法院檢察署檢察官核發通訊監察書，監察期間如下：
    (一)0000000000號之監察時間，自95年10月4日至95年11月2日
    止、96年1月20日至96年2月18日止；(二)0000000000號之監察
    時間，自95年10月4日至95年11月2日止；(三)0000000000號之
    監察時間，自96年1月20日至96年2月18日止。前揭執行通訊
    監察所得通話資料，並經大安分局員警製成譯文，有監察報
    告及錄音帶之通話錄音譯文（96年度聲字第1337號卷第14至
    50頁）可稽。被告庚○○、丙○、辛○○、乙○○對於上揭
    監聽譯文內容，均表示沒有意見（參本院98年2月9日審判筆
    錄第3頁）。因此，執行通訊監察所得通話錄音及通訊監察
    譯文，依上開說明，均有證據能力。
五、此外，後列非供述證據，均非違法取得之證據，且或係從事
    業務之人於業務上製作之證明文書、記錄文書，核無顯不可
    信情況，故依同法第158條之4反面解釋、第159條之4第2款
    得為證據。
貳、實體部分：
甲、有罪部分：
一、訊據被告庚○○就95年6月6日晚間，與賴桑前往告訴人己○○辦公室要債，及95年11月16日15時許，與乙○○、賴桑一
    同致電要求告訴人己○○交付財物等情坦承不諱，然辯稱：
    95年6月6日渠等並無限制告訴人行動自由，錢與支票均為告
    訴人自行交出，95年8月間渠亦無打電話恐嚇告訴人戊○○○、丁○○，95年11月16日伊致電告訴人己○○僅係要求伊
    還債，並無恐嚇言語云云。經查：
（一）被告丙○、辛○○與告訴人己○○係眷村空南二村舊識，
      被告丙○於70幾年間、被告辛○○於89年至95年5月間，
      先後在告訴人己○○公司分別從事外務、開車及送文件等
      工作；95年5月間，告訴人己○○因處理土地案件獲得鉅
      額報酬，並分予有協助處理之被告辛○○1百萬一節，業
      據被告丙○、辛○○、告訴人供明在卷。被告丙○並供稱
      95年5月間，被告辛○○曾告知告訴人因處理土地案件獲
      有鉅額報酬，其亦將此事告訴乙○○等詞（參臺灣臺北地
      方法院檢察署96年度偵字第4192號卷《下稱偵查卷》第13
      頁，被告丙○96年2月15日警訊筆錄）；被告辛○○則供
      稱，因丙○與己○○有債務問題，所以才找乙○○幫忙等
      詞（參偵查卷第19頁，被告辛○○96年2月15日警訊筆錄
      ）；而被告乙○○亦供稱，從丙○處得知「小邱」債務之
      事，就介紹賴桑和庚○○給丙○認識等語（參本院卷第48
      頁，97年12月16日準備程序筆錄）。
（二）被告庚○○辯稱95年6月6日係受友人委託而前往告訴人辦
      公室向告訴人要債等語，並以同案被告乙○○供述本案係
      因同案被告丙○提及10幾年前，告訴人積欠「小邱」300
      萬元之債務，而介紹被告庚○○前往處理債務之事等語，
      及同案被告丙○供稱10餘年前，曾介紹友人「小高」委請
      告訴人向銀行貸款900萬元，「小高」依告訴人要求還清
      原先銀行貸款300萬元後，告訴人不知去向，致「小高」
      受有300萬元之損失，其受「小高」之學長「小邱」之託
      ，找乙○○代為處理此事等語（參偵查卷第13頁）資為佐
      證，是被告庚○○所辯初始係受同案被告等人之委託而向
      告訴人追討債務，故前往告訴人辦公處所要債，尚堪採信
      。惟被告庚○○與賴桑向告訴人先以恐嚇言語及剝奪告訴
      人行動自由之方式向告訴人要債，並取得現金連同本票票
      款共450萬元之款項，金額顯已超過原本欲追索之渠等主
      觀上認為告訴人己○○所欠債務300萬元，是被告庚○○
      就超過300萬元債務部份所為，以係基於自己不法所有之
      意圖向告訴人恐嚇取財，堪以認定。
（三）被告庚○○及賴桑於95年6月6日晚上某時，前往告訴人己○○辦公室外對面公園處埋伏至11時50分許，見告訴人打
      開辦公室鐵捲門欲開車返家之際，被告庚○○及賴桑即低
      身進入告訴人己○○辦公室內，賴桑則持不明硬物抵住告
      訴人己○○腹部，庚○○並取走告訴人所交出之鐵捲門遙
      控器，將鐵捲門拉下後，要求告訴人己○○拿出汽車鑰匙
      等非法方法，使告訴人己○○無法離去該處所而私行拘禁
      ，並以追討告訴人己○○在10餘年前積欠綽號「小邱」之
      人辦理貸款事件所受損失為由，要求己○○與渠等討論債
      務事宜，告訴人己○○並與庚○○、賴桑於辦公室內進行
      討論，於討論過程中賴桑並稱：「我們跟你很久了，你有
      沒有錢我們都知道... 不要裝傻，忍耐是有限度的。」等
      加害生命、身體之事恐嚇己○○，使告訴人己○○因心生
      畏懼，遂自行至辦公室後方將內裝有120萬元之紙袋交由
      庚○○與賴桑，後因庚○○及賴桑表示金額不足，告訴人
      己○○遂表示其能力有限，於討價還價後簽下本票4張（
      面額分別為1百萬元2張、80萬元1張、50萬元1張），並約
      定於95年6月15日及23日提示本票而交付現金，始行離去
      ，共同以上述恐嚇、私行拘禁之非法方法剝奪告訴人己○○之行動自由達2個多小時等情，業據告訴人即證人己○○於本院審理時結證稱：「95年6月6日晚上綽號黑仔即庚○○和他們所說的賴桑二個人衝進我公司，庚○○搶我手
      上遙控器，賴桑拿東西頂我腹部，因為那時沒有開燈，我
      不能確定是什麼東西，只知道是圓圓的東西。庚○○搶下
      遙控器之後叫我交出鑰匙，是他拉下鐵門。庚○○叫賴桑
      看著我後拿著鑰匙就出去了，過陣子他又進來，把鑰匙扔
      在桌上，問我錢在哪裡，我說我沒有錢，他說你不要裝了
      ，後來他們押我進房間，庚○○用手壓在我的肩膀，賴桑
      也押我另一邊肩膀，當時並沒有拿物品頂住我，進入房間
      後，我就指一個紙袋，紙袋裡面有120萬現金，我把紙袋
      放在桌上，他們就把紙袋拿到外面來，之後庚○○就把錢
      拿出去，並叫賴桑看著我，後來庚○○又進來跟我說錢不
      夠，雙方就在談要多少錢，最後叫我開4張本票，2張1百
      萬，1張80萬，1張50萬，總共找我要450萬，包括剛才120
      萬現金。庚○○之前跟我說他們要我的車牌號碼的數額，
      即8888萬，後來我說我沒有這個錢，廖說還要跟外面的人
      商量，最後就是450萬，我開完本票拿給庚○○後，庚○○出去後又進來說我用假名開票，我就拿身分證給他核對
      後，他們才離開。在這過程中賴桑和庚○○就講一些你有
      多少錢我都知道，我們忍耐是有限度的等語，還告訴我若
      是我今天不付這個錢，類似性命不保，他們講了一些術語
      ，例如圓桌武士等等，這是什麼意思我也不知道，當時我
      想現金拿走應該沒事，沒想到他們認為120萬不夠，還是
      要我開票，不然說要把我押走，當時我心裡很害怕。」等
      語（參本院97年1月6日審判筆錄第3至4頁），此外，並有
      嗣後由同案被告丙○向告訴人己○○提示之發票人己○○
      本票2紙（分別為票號WG0000000、面額1百萬元及票號WG0
      000000、面額80萬元之本票各1紙）扣案可資佐證，是被
      告庚○○此部分妨害自由及恐嚇取財犯行，堪以認定。
（四）被告庚○○、乙○○與賴桑多次以行動電話聯絡己○○，
      要求交付前開本票所示金額之現金，並對己○○恐嚇稱「
      快點還錢，否則要把你埋掉，不付錢被押到」等加害己○○生命、身體之言語恐嚇己○○，是己○○心生畏懼，後
      因己○○要求在辦公室付款，而為乙○○、庚○○所拒而
      未果等情，業據被告庚○○迭於本院準備程序及審理時雖
      坦認曾致電告訴人己○○要求還錢，惟否認有何恐嚇取財
      犯行，辯稱：「事後我有打電話要求己○○交付本票上面
      的金額，我有打，他都是推三阻四的。我從來沒有跟他講
      過要他快點還錢，不然把你埋掉這些話。我就好好講。因
      為時間已經隔很久，我自己也有工作要做，我是有打幾通
      ，... 我只有打過幾通給己○○本人。」、「我有打過幾
      通電話，但沒有打恐嚇電話。」云云（參本院97年12月16
      日準備程序第7至8頁、98年2 月9日審判筆錄第5頁），然
      其所為此部分恐嚇取財犯行，業據證人即告訴人己○○於
      本院審理時結證稱：「自從95年6 月6日我簽本票330萬給
      庚○○等人之後，到96年2月15日被告等人一再打電話要
      求我付票款。反正打過很多通，從6月15日那天之後，他
      們都是用公用電話打我的手機，因為我的手機必須要能夠
      顯示電話號碼才能夠打進來，所以他們無法打進來，他們
      就先打到我辦公室叫我取消他們才打進來，6 月15日、23
      日及7月份也有打，再來就是7月23日，我撐不住壓力就住
      院了，後來我把手機鎖住他們打不進來，他們就打電話騷
      擾我母親。」等語（參本院98年1月6日審判筆錄第8頁）
      屬實，並有告訴人己○○行動電話錄音光碟與譯文附卷可
      資佐證，是被告庚○○確有接續恐嚇取財犯行，亦堪認定
      。
（五）95年8月間，被告庚○○、乙○○多次撥打己○○之母戊○○○家中電話，並對接聽電話之戊○○○及其孫女（即
      己○○之外甥女）丁○○恫嚇稱「叫己○○快付錢，要是
      不付錢被我們押到，就會死的很難看，也會對你家不利，
      給你們好看」等語，致使戊○○○、丁○○均心生畏懼等
      情，業據告訴人戊○○○及丁○○在本院審理時結證指稱
      ：「95年8月間我家電話是000 00000。在95年8月間，有
      人打這支電話到我家，電話我接的，跟我說我兒子己○○
      有欠他錢，要還他錢，不然被他逮到的話，要我兒子好看
      等恐嚇的話語。詳細恐嚇的話是如剛才所說這樣沒錯。有
      2 個人打電話，口音不一樣，一個說國語，一個說台語。
      講國語的是一個人，講台語的是一個人，他們打了2、3通
      。確實時間不記得，只記得是在95年8月間，但上旬中旬
      下旬我年紀大了，沒有辦法記這麼多。我接到恐嚇電話我
      跟他說我兒子不會去欠人錢，對方說我兒子有欠他們錢，
      若不處理要給我兒子好看。我就問我媳婦兒子是否有欠錢
      ，媳婦回答我兒子沒有欠人家錢。我把有人打電話來恐嚇
      的事情跟我媳婦講，也有跟我兒子講。我兒子說沒有欠人
      家錢。當時打電話之後，有人到我家噴漆，不記得時間，
      是過了1、2個禮拜左右。我當時接到電話很害怕，我不曉
      得是否是詐騙集團。我後來有跟丁○○提出一個告訴狀，
      我跟我兒子講，看要如何處理。」等語、「95年8月間，
      我與戊○○○住在一起，己○○是我舅舅。95年8月間這
      段時間，我有接到不知姓名之人打00000000這支電話，接
      通之後有罵我髒話，我接到這種電話大概2、3通。打來是
      一個講國語，一個講台語。打來說要找我舅舅己○○，我
      說他不在，有什麼事，他們說什麼不在，你叫他出來，有
      事情講清楚，有說己○○欠他們錢，叫他自己出來處理，
      第一次打來是好好講沒錯，但後來第二、三通不是這樣，
      我說我真的不清楚，他們就講了一堆髒話，當時我很害怕
      ，因為家裡只有我和我兒子在家，他說你們家在哪裡他知
      道，他有說我們家附近有一條小路叫萬清街，叫己○○趕
      快出來處理事情。前後打電話只有2個人，我確定。我沒
      有把他們打電話來的事情告訴己○○，我有跟戊○○○講
      ，因為我聯絡不上己○○。我跟戊○○○講說看要如何處
      理，不然的話一直接到恐嚇電話害我都不敢接電話。所以
      我接到這個電話心裡很害怕，因為他們一直罵一些很難聽
      的髒話，口氣好像流氓的口氣。我偵訊時有說打電話來的
      人說許文中欠他錢，叫他快點還，不然要讓他好看，我舅
      舅己○○在外面都是使用許文中這個名字。我有跟己○○
      講這件事，己○○有給我聽打電話到他手機跟他要債的人
      的錄音，我聽出來是其中2個人，一個就是講國語罵髒話
      的那個，另一個是講台語的那個，我有認出來。己○○有
      拿錄音給我聽，跟他要債的人跟我接到恐嚇電話的人是同
      一些人。」等語（分別參本院98年1月6日審判筆錄第11至
      13 、13至15頁），被告庚○○雖矢口否認曾打電話恐嚇
      告訴人戊○○○及丁○○，惟被告庚○○迭於本院準備程
      序及審理時供稱：「被害人的母親及妹妹家裡的電話是己○○交給我和賴桑。」、「我有打過幾通電話。」等語（
      參本院97年12月16日準備程序筆錄第6頁、98年2月9日審
      判筆錄第9頁），參以證人即告訴人己○○於本院審理時
      結證稱：「95年8月間，被告等人打電話到我母親家恐嚇
      我要付錢，不然會死的很難看，並且要押我等語，我母親
      及丁○○有將這些事情告訴我，例如他們打來後，我母親
      打給我，我拿手機回去播放給我母親聽，問他是不是這個
      聲音，我母親確認後告訴我是庚○○及乙○○，當時還不
      知道是誰，是案發後確認聲音是他們二位。丁○○也有轉
      告我那些恐嚇內容。」等語（參本院98年1月6日審判筆錄
      第8頁）屬實，是被告庚○○確為致電恐嚇告訴人戊○○○及丁○○之人。
（六）96年1月13日、同年2月3日至15日間，同案被告丙○分別
      以同案被告辛○○或其自己之行動電話致電或傳簡訊予告
      訴人己○○之方式，要求告訴人己○○處理本票之事（被
      告丙○、辛○○部分，容後詳述），告訴人不堪其擾遂連
      絡大安分局員警處理，經員警指示，由告訴人與丙○連絡
      ，並要求同案被告丙○至告訴人辦公室取現金，同案被告
      丙○、辛○○遂一同於96年2月15日17時許，至上開辦公
      室外，由同案被告丙○將本票2張（面額分別為1百萬元、
      80萬元）置放在紅包袋內，進辦公室交予告訴人，告訴人
      則將預先提領之現金180萬元交予同案被告丙○等情，業
      據告訴人迭於警訊、偵訊及本院審理時指述綦詳（參偵查
      卷第25、85至86頁、本院98年1月6日審判筆錄第9頁），
      並經同案被告丙○迭於偵訊及本院羈押訊問時坦認不諱，
      復有0000000000之通訊監察譯文、告訴人己○○行動電話
      簡訊照片2張、告訴人己○○所簽之本票2張及紅包袋1個
      、現金180萬元與贓物認領保管收據等附卷可資佐證。依
      據卷附之電話錄音譯文（參偵查卷第195頁至第199頁），
      同案被告丙○於96年1月13日9時39分許，以被告辛○○持
      用之0000000000號行動電話門號，撥打電話與告訴人聯絡
      ，談及：「…什麼事，為什麼全南機場都知道，你跟我講
      ，沒有關係…這樣子我們見個面好不好…很多人講什麼扯
      一大堆，電話是頭哥（指辛○○）給我的…他在旁邊…我
      們約個時間來我窯口講比較好，你應該相信我，我們都是
      南機場…」（參偵查卷第195頁），對於告訴人表示關心
      及想瞭解事情始末；接著同案被告丙○於96年2月3日23
      時6分許，持用自己使用之0000000000號行動電話門號傳
      簡訊：「許老大：你好！有事相告，如果還沒休息，務必
      掛個順給來」（參偵查卷第195頁）等內容給告訴人，於
      96年2月13日凌晨1時36分許，又持用自己使用之00000000
      00號行動電話門號傳簡訊：「…許老大，上月蔡冠倫兒子
      婚宴有人談及你…上週六事主又找來，方知還未有動作，
      基於南機場人避事態脫序，才答應出面做窗口…與我聯絡
      …」（參偵查卷第195頁）等內容給告訴人，提及有人將
      對告訴人不利之惡害轉知告訴人；96年2月15日，告訴人
      撥打同案被告丙○持用之0000000000號行動電話門號，與
      被告丙○聯絡，被告丙○對告訴人表示：「…有3個B央問
      我，你的狀況…我想一下他講什麼，錢要人要，有錢沒命
      花，他說什麼我聽不懂」（參偵查卷第195、196頁）、「
      你知道事主是誰吧，就是我學長（小邱）…票子開出來為
      什麼不處理…小邱把這權利拿回來…你知道那一天好像是
      我欠他們，多氣…就是小邱有交待找我…我傳訊給你，是
      叫你罩子亮點…小邱叫我（做）窗口，傳話…本票280萬
      你先處理，等處理好，保證你沒事…」（參偵查卷第196
      、197頁）、「我一看到這三個傢伙，我就氣…三人跑來
      問我：『小四嗎…許老大情況…幫我傳個話』…」（參偵
      查卷第198頁）、「小邱手上本（票）280萬，你要怎樣處
      理…我問問看，再打電話給你」（參偵查卷第198頁），
      旋於同日13時34分許，同案被告丙○又以所持用之000000
      0000號行動電話門號，與告訴人聯絡，表示：「小邱現在
      …只有2張…那150萬本票還在他們手上…小邱的意思，先
      把180萬先處理2張先給你…小邱留言給他們，不會再打電
      話給你…讓大家好過年，先180萬處理，後面再說…」（
      參偵查卷第198頁），告訴人問：「那180萬要多少處理」
      （參偵查卷第198頁），同案被告丙○回答：「許老大，
      你這樣就不好處理，我等一下去拿那2張票，先交給你…
      」（參偵查卷第198頁）。由上內容，被告丙○要告訴人
      交付所簽發之其中2張本票面額計180萬元之現金；而「錢
      要人要，有錢沒命花」、「本票280萬你先處理，等處理
      好，保證你沒事」、「不會再打電話給你…讓大家好過年
      ，先180萬處理，後面再說」等詞語，自均屬將加害生命
      、身體之惡害通知，參以告訴人前於95年6月6日23時50分
      許，在上址公司門口，遭2名不詳姓名之人強押進入公司
      後，被強行取走120萬元現金及逼迫簽發1百萬元、1百萬
      元、80萬元、50萬元之本票，並吩囑其等會於95年6月15
      日14時許及23日14時許，再至公司提示本票拿取2百萬元
      及130萬元，之後即經多次電話催討等情，已詳如前述，
      是被告丙○以對方將加害告訴人生命、身體之事轉告告訴
      人，要告訴人交付上揭所簽本票面額之金錢至明。
（七）0000000000號行動電話門號係乙○○持用，業據同案被告
      辛○○供述在卷（參偵查卷第60頁），而0000000000號行
      動電話門號係被告庚○○持用一節，已據被告庚○○、同
      案被告辛○○供述在卷（參臺灣臺北地方法院檢察署97年
      度偵緝字第1604號卷第27頁、本院96年度訴字第515號卷
      ，96年4月14 日羈押訊問筆錄第6頁）。依卷附之監聽譯
      文（參本院96年度聲字第1337號卷第14至50頁），1.同案
      被告辛○○持用之0000000000號行動電話門號，與同案被
      告乙○○持用之0000000000號行動電話門號，於95年10月
      12日晚上8時59分、95年10月14日下午2時38分、96年1月
      22日晚間9時，有通話記錄，依譯文內容被告辛○○約乙○○碰面（同上卷第26 、27、41頁），其中96年1月22日
      晚間9時47分之通話譯文，同案被告乙○○對同案被告辛○○表示：「明天，明天麻煩你用公共電話打給我好不好
      …原則上我希望約那個誰一起，我有兩個方案…」（同上
      卷第41頁），於翌日（96年1月23 日）中午12時14分，同
      案被告乙○○持用之0000000000號行動電話門號有接到00
      00 0000號公共電話之來電，相約永和碰面，接著同案被
      告辛○○持用之0000000000號行動電話門號，與同案被告
      丙○持用之0000000000號行動電話門號，於當日下午1時
      48分、2時23分、2時39分、2時43分有通話紀錄，依譯文
      內容，雙方約於永和市○○路與永利路口加油站碰面（同
      上卷第41頁）；2.96年1月31日下午2時43分，同案被告乙○○持用之0000000000號行動電話門號，與被告庚○○持
      用之0000000000號行動電話門號，有通話紀錄，依譯文內
      容，被告庚○○對同案被告乙○○表示：「他沒有打給我
      ，有沒有打給你？」，同案被告乙○○回答：「沒有…他
      們不敢戲弄…他們是耍白痴，抓著票跟真的一樣，那不是
      現金啦，我們就是等…」（同上卷第48頁）；3.96年2 月
      6日上午10時18分，同案被告辛○○持用之0000000000 號
      行動電話門號，與同案被告丙○持用之0000000000號行動
      電話門號，有通話紀錄，依譯文內容，同案被告辛○○問
      ：「現在怎麼樣」，同案被告丙○回答：「我準備打電話
      給他（指告訴人），因為我用傳簡訊，昨天半夜他給我一
      通電話，但我是我沒聽到，因為我的很簡單，就是有事相
      告啦，給我順風就對了，然後他真的有給我順風…」，被
      告辛○○表示：「那你現在打給他」，被告丙○回答：「
      我等一下，我考慮一下怎麼講」（同上卷第49頁）；4.96
      年2月15日下午1時45分，同案被告劉持中持用之00000000
      00號行動電話門號，與被告庚○○持用之0000000000號行
      動電話門號，有通話紀錄，依譯文內容，被告辛○○表示
      ：「『黑仔』，我頭哥…你現在把150萬票子拿來給我…
      『黑仔』，你聽到我講話沒有」，被告庚○○回答：「喂
      …重打，再重打…」（同上卷第50頁）等，再參照同案被
      告丙○於96年1月13日上午9時39分，同案被告丙○以同案
      被告辛○○所持用之0000000000號行動電話門號撥打電話
      與告訴人己○○聯絡，同案被告辛○○於96年2月3日晚上
      11時6分、96年2月13日凌晨1時36分先後傳簡訊給告訴人
      己○○，95年2月15日下午1時13分、1時54分，同案被告
      丙○與告訴人己○○通過電話後，同案被告丙○、辛○○
      2人一同前去告訴人公司，由同案被告丙○進入公司，同
      案被告辛○○在附近公園候等情（已詳如前述），及同案
      被告辛○○、丙○二人均表示係於96年1 月底，與同案被
      告乙○○相約在永和市○○路口便利商店門口，取得持往
      告訴人公司經查扣之1百萬元及80萬元本票各一紙（參偵
      查卷第58、60頁，同案被告丙○、辛○○之96年2月16日
      偵查筆錄），在在可證被告庚○○與同案被告丙○、辛○○、乙○○就前揭由同案被告丙○以對方將加害告訴人生
      命、身體之事轉告告訴人己○○，要求告訴人交付上揭所
      簽本票面額之金錢之行為，有犯意聯絡與行為分擔。
（八）此外，復有同案被告丙○、辛○○指認被告庚○○之口卡
      、告訴人家用電話8月份通聯紀錄等附卷可資佐證。由上
      所陳，是堪認告訴人等之指訴屬實，至徵被告庚○○確有
      前揭犯行，要係可信無疑，其於審理時空言否認，核屬卸
      責之詞，不足採信。
二、查刑法部分條文於94年2月2日修正公布，於95年7月1日施行
    。而按行為後法律有變更者，適用行為時之法律，但行為後
    之法律有利於行為人者，適用最有利於行為人之法律，現行
    刑法第2條第1項訂有明文。此條規定乃與刑法第1條罪刑法
    定主義契合，而貫徹法律禁止溯及既往原則，係規範行為後
    法律變更所生新舊法律比較適用之準據法，是刑法第2條本
    身雖經修正，但刑法第2條既屬適用法律之準據法，本身尚
    無比較新舊法之問題，應一律適用裁判時之現行刑法第2條
    規定以決定適用之刑罰法律。又按，刑法施行法第1條之1第
    1項將刑法分則貨幣單位變為新臺幣、第2項提高刑法分則法
    定刑罰金部分30倍或3倍，惟因與罰金罰鍰提高標準條例業
    將刑法分則法定刑罰金提高10倍，再由銀元換算為新臺幣，
    因此變更前後之數額相同，尚無比較適用問題，應逕適用裁
    判時法。再按本次刑法修正之比較新舊法，應就罪刑有關之
    共犯、未遂犯、想像競合犯、牽連犯、連續犯、結合犯，以
    及累犯加重、自首減輕暨其他法定加減原因（如身分加減）
    與加減例等一切情形，綜其全部罪刑之結果而為比較（最高
    法院95年度第8次刑庭會議決議可資參照）。另按：
（一）刑法施行法第1條之1規定：「中華民國94年1月7日刑法修
      正施行後，刑法分則編所定罰金之貨幣單位為新臺幣。94
      年1月7日刑法修正時，刑法分則編未修正之條文定有罰金
      者，自94年1月7日刑法修正施行後，就其所定數額提高為
      30倍。但72年6月26日至94年1月7日新增或修正之條文，
      就其所定數額提高為3倍。」，是刑法第346條第1項、第
      302條第1項、有關罰金刑處罰之規定，經比較增訂之刑法
      施行法第1條之1與被告行為時之罰金罰鍰提高標準條例第
      1條前段、現行法規所定貨幣單位折算新臺幣標準第2條結
      果，二者規定適用之結果並無不同。另新刑法第33條第5
      款規定「罰金：新臺幣1千元以上，以百元計算之。」，
      與舊刑法第33條第5款規定「罰金：1元以上。」不同，經
      比較新舊法結果，以被告行為時之舊刑法第33條第5款規
      定較為有利於被告。
（二）刑法第55條牽連犯之規定業於94年2月2日修正刪除，並於
      95年7月1日施行。是於新法修正施行後，被告之數犯罪行
      為，即須分論併罰。此刪除雖非犯罪構成要件之變更，但
      顯已影響行為人刑罰之法律效果，自屬法律有變更，依新
      法第2條第1項規定，比較新、舊法結果，仍應適用較有利
      於被告之行為時法律即修正前刑法第55條後段牽連犯之規
      定。
（三）新修正刑法第28條雖將舊法之「實施」修正為「實行」。
      其中「實施」一語，涵蓋陰謀、預備、著手及實行之概念
      在內，其範圍較廣；而「實行」則著重於直接從事構成犯
      罪事實之行為，其範圍較狹；二者之意義及範圍已有不同
      ，是新修正刑法第28條共同正犯之範圍，已修正限縮於共
      同實行犯罪行為者始成立共同正犯，排除陰謀犯、預備犯
      共同正犯，新舊法就共同正犯之範圍，既因此而有變動，
      自均屬行為後法律有變更，而非僅屬文字修正，應有新舊
      法比較適用之問題（最高法院96年度台上字第3773號判決
      意旨參照）。經比較修正前後之規定，雖以修正後之新法
      較有利於被告，然揆諸前揭說明，不得一部割裂適用不同
      之新舊刑法，是被告行為後刑法第28條之規定雖有變更且
      新法對其較為有利，惟因被告另適用舊法即行為時法之牽
      連犯等規定對其最為有利（詳如上述），綜其全部之結果
      而為比較，不宜割裂，故對被告等仍應適用舊法即行為時
      法之刑法第28條規定論以共同正犯。
（四）綜合上述各條文修正前、後之比較，自應整體適用被告行
      為時即修正前之刑法法律，對被告較為有利。
三、論罪科刑部分：
（一）按強盜罪之成立，係以意圖為自己或第三人不法所有，以
      強暴、脅迫、藥劑、催眠術或他法至使不能抗拒而取他人
      之物或使其交付，為構成要件。所謂至使不能抗拒，係指
      行為人所施用之強暴、脅迫等非法方法，在「客觀上」足
      使被害人喪失意思自由，並達於不能抗拒之程度者而言；
      而強盜罪與恐嚇取財罪之區別，係以對於被害人施用強暴
      、脅迫等非法方法，所加之威嚇程度為標準，倘其程度足
      以抑壓被害人之意思自由，達於不能抗拒之程度，而取他
      人之物或使其交付者，即屬強盜罪；否則，被害人交付財
      物與否，尚有相當之意思自由，在社會一般通念上，猶未
      達不能抗拒之程度，不過因此懷有恐懼之心，則僅成立恐
      嚇取財罪（最高法院94年台上字第1782號判決意旨參照）
      。查被告庚○○、賴桑雖持不明硬物，並對己○○恫稱「
      我們跟你很久了，你有沒有錢我們都知道... 不要裝傻，
      忍耐是有限度的。」等語，然告訴人己○○於本院審理時
      證稱：「在案發現場，賴桑有拿一個圓圓的東西抵住我的
      腰部，... 但我無法確定是真的還是假的。」等語（參本
      院98年1月6日審判筆錄第9頁），是被告庚○○等所持之
      物品是否真為槍枝或凶器，尚無從認定；參以證人即告訴
      人己○○於警詢及偵查中具結所證：「後來我沒有辦法就
      說『你們自己找』，他們一到我小辦公室，就知道我把錢
      放在紙袋裡，他們要我拿給他們，我就把紙袋放在桌上」
      、「之後便開始與他們討價還價... 」等語（見偵查卷第
      23 頁、第84頁），及依卷附己○○通話譯文所示「簽了
      本票以後，我準備了錢，他們不來拿」（見偵查卷第196
      頁），核與被告庚○○供稱之95年6月6日晚間與己○○對
      話內容：「後來己○○自己從辦公室拿了120萬元出來給
      賴先生，我問己○○後面的帳如何處理，後來討價還價，
      我們提議要己○○簽本票，我們沒有強迫他，本票是賴先
      生拿出來的，己○○簽了4張本票，簽完後，我們在那裡
      聊天，一下子就走了。」等語（參97年偵緝字第1604號卷
      第27 頁）大致相符，足見告訴人己○○於95年6月6日晚
      間雖受行動控制，並因此心生畏懼，然其意思尚屬自由，
      未達完全遭抑制之程度，而與被告庚○○、賴桑等討價還
      價、虛與委蛇，而簽立本票，倘其主觀上認被告庚○○等
      所持係真正之凶器且有致命之可能，衡情殊無於進入辦公
      處所內，仍未立即簽發本票而尚與庚○○等人討價還價並
      約定交付金額時間，故尚難認其交付財物時已達不能抗拒
      之程度，應僅成立恐嚇取財罪。
（二）核被告庚○○所為，係犯刑法第302條第1項剝奪他人行動
      自由罪、第346條第1項恐嚇取財。被告庚○○與同案被告
      乙○○及賴桑間，就上開犯罪，互有將對方行為視為自己
      行為支配之意，均有犯意聯絡與行為分擔，皆為共同正犯
      。被告庚○○等雖先後多次對告訴人己○○恐嚇取財之行
      為，惟均屬被告庚○○等人為達完成本件恐嚇取財犯行之
      同一目的，接續多次恐嚇取財行為，侵害告訴人己○○單
      一法益，為接續犯，應僅論以一個恐嚇取財罪名。至被告
      庚○○所犯上開數罪間，有行為目的之牽連關係，應依修
      正前刑法第55條牽連犯之規定，從一重論以恐嚇取財罪論
      處。又被告庚○○與同案被告乙○○、賴桑於95年8月間
      ，多次撥打電話恐嚇告訴人戊○○○、丁○○、己○○，
      均屬被告庚○○等人為達完成本件恐嚇取財犯行之同一目
      的，對告訴人等所為之行為，為接續犯；而被告等以一恐
      嚇取財行為，同時侵害告訴人戊○○○、丁○○、己○○
      之法益，觸犯數恐嚇取財罪名，均應論以一恐嚇取財罪。
      公訴人於補充理由書法條部分雖認被告庚○○與同案被告
      間就犯罪事實一及犯罪事實二致電恐嚇告訴人等所為，係
      犯刑法第305條之恐嚇危安罪，惟被告庚○○等人所為，
      係係基於自己不法之所有之意圖，以恐嚇使告訴人等將告
      訴人己○○之錢財交付，非單純以加害生命、身體、自由
      之事，恐嚇告訴人等致生危害於安全而已，此部分恐嚇行
      為係接續為取得尚未兌現本票金額所為，應認為與上開恐
      嚇取財行為有接續犯之實質上一罪之關係，補充理由書意
      旨漏未斟酌此點，而認被告庚○○係另犯同法第305條之
      罪尚有未洽，惟其基本事實同一，故就此部分不另為無罪
      之諭知。爰審酌被告庚○○之素行、犯罪之動機、目的、
      手段、取得財物金額，所生危害於被害人及社會秩序亦非
      甚輕，且犯後猶飾詞否認犯行、態度欠佳，暨至今尚未與
      告訴人等達成和解等一切情狀，量處如主文所示之刑。末
      查被告庚○○係於96年4月24日前犯本件犯行，所犯合於
      中華民國96年罪犯減刑條例之減刑條件，應依該條例第2
      條第1項第3款、第7條之規定減其宣告刑2分之1。
乙、公訴不受理部分：
一、公訴補充理由書意旨略以：被告乙○○、辛○○、丙○為求
    取得上開款項，又共同基於恐嚇之犯意聯絡，由辛○○提供
    告訴人己○○之母戊○○○家中電話號碼00-0000- 0000 號
    ，被告乙○○則於95年8月間，多次撥打上揭電話，並對接
    電話之告訴人戊○○○、丁○○嚇稱「叫己○○快付錢，要
    是不付錢被我們押到，就會死很難看，也會對你家不利，給
    你們好看」等語，使告訴人戊○○○、丁○○均心生畏懼，
    致生危害於安全，因認被告丙○、辛○○、乙○○3人共同
    涉犯刑法第305條之恐嚇罪嫌云云。
二、按案件曾為不起訴處分，而違背第260條之規定再行起訴者
    ，應諭知不受理之判決，刑事訴訟法第303條第4款著有明文
    。又訴訟上所謂一事不再理之原則，關於實質上一罪或裁判
    上一罪，均有其適用（最高法院60年台非字第77號判例參照
    ）。
三、公訴人曾以被告丙○、辛○○、乙○○共同涉犯刑法第346
    條第1項之恐嚇取財罪、第302條第1項之妨害自由罪及第305
    條之恐嚇罪嫌，於96年4月12日以96年度偵字第4192號起訴
    書向本院提起公訴，被告丙○、辛○○部分，經本院於96年
    7月13日，以96年度訴字第515號刑事判決，判處各有期徒刑
    1年6月，公訴人不服，上訴於臺灣高等法院，經臺灣高等法
    院於97年3月13日，以96年度上訴字第3489號刑事判決，判
    恐嚇取財未遂罪處各有期徒刑1年4月，均減為有期徒刑8月
    ，其餘被訴妨害自由、強制及恐嚇取財部分均無罪，公訴人
    不服，上訴於最高法院，目前尚在最高法院審理中；被告乙○○部分，經本院於97年10月31日，以97年度訴緝字第62號
    刑事判決，判處有期徒刑1年6月，公訴人不服，上訴於臺灣
    高等法院，目前尚在臺灣高等法院審理中，有上開判決影本
    及本院電話紀錄附卷可佐。而本件公訴人所指被告丙○、辛○○、乙○○涉嫌刑法第305條之犯行，與前揭恐嚇取財犯
    罪事實，具有接續犯之實質上一罪關係，已如前述，公訴人
    就被告等本件所涉恐嚇等事實，就已經提起公訴之同一案件
    ，向本院重行起訴，依照首開說明，自應諭知不受理之判決
    。
參、據上論斷，應依刑事訴訟法第299條第1項前段、第303條第2
    款，刑法第2條第1項、第302條第1項、第346條第1項，修正
    前刑法第28條、第55條，刑法施行法第1條之1，中華民國96
    年罪犯減刑條例第2條第1項第3款、第7條，判決如主文。
本案經檢察官鄧巧羚到庭執行職務。
中    華    民    國    98    年    2     月    23    日
                  刑事第十二庭審判長法  官    李英豪
                                    法  官    楊台清
                                    法  官    曾正龍
以上正本證明與原本無異。
如不服本判決，應於判決送達後10日內，向本院提出上訴狀。
                                    書記官    彭自青
中    華    民    國    98    年    2     月    25    日
附錄本案論罪科刑法條全文：
中華民國刑法第302條
私行拘禁或以其他非法方法，剝奪人之行動自由者，處5年以下
有期徒刑、拘役或3百元以下罰金。
因而致人於死者，處無期徒刑或7年以上有期徒刑，致重傷者，
處3年以上10年以下有期徒刑。
第1項之未遂犯罰之。
中華民國刑法第346條
意圖為自己或第三人不法之所有，以恐嚇使人將本人或第三人之
物交付者，處6月以上5年以下有期徒刑，得併科1千元以下罰金
。
以前項方法得財產上不法之利益，或使第三人得之者，亦同。
前二項之未遂犯罰之。


司法院資訊處製作；財團法人民間司法改革基金會備份。
